臺灣臺北地方法院民事裁定　　　　　　　100年度抗字第244號
抗　告　人　莊麗珠
　　　　　　葉佑民
相　對　人　彭家銘
上列當事人間請求本票裁定事件，抗告人對於中華民國100年9月
7日本院100年度司票字第9532號裁定提起抗告，本院裁定如下：
    主  文
抗告駁回。
抗告程序費用新臺幣壹仟元由抗告人負擔。
    理  由
一、本件抗告意旨略以：本件相對人所執本票票載發票日為民國
    97年 9月 4日，而相對人自上開發票日起算， 3年間不行使
    該本票而造成該票據上之權利已因時效而消滅，且相對人未
    曾對抗告人有行使合法催告付款，相對人之票據權利已罹於
    時效，因此本裁定顯有違誤，爰提起抗告，請求廢棄原裁定
    等語。
二、相對人於原審聲請意旨略以：相對人執有抗告人於97年 9月
     4日共同簽發之本票 1紙，付款地未載，金額新臺幣2,500,
    000 元，利息未約定，免除作成拒絕證書，到期日未載，詎
    於98年10月10日經提示未獲付款，為此提出本票 1紙，聲請
    裁定就上開金額及依法定年息6%計算之利息准許強制執行等
    語。原審就系爭本票之票款及利息裁定准許強制執行。
三、按本票執票人，依票據法第 123條規定，聲請法院裁定許可
    對發票人強制執行，係屬非訟事件，此項聲請之裁定，及抗
    告法院之裁定，僅依非訟事件程序，以審查強制執行許可與
    否，並無確定實體上法律關係存否之效力，如發票人就票據
    債務之存否有爭執時，應由發票人提起確認之訴，以資解決
    。是本票執票人持本票聲請法院裁定准予強制執行之非訟程
    序中，如發票人抗辯票款請求權時效已消滅，而從本票外觀
    即足以認定有此事實存在，且執票人無爭執者，法院方應就
    此時效抗辯有無理由之形式加以審查，庶合於非訟事件之形
    式審查原則，惟如執票人就此時效問題有所爭執，則屬實體
    法律關係存否之抗辯，抗告法院於非訟程序中自不得逕予審
    酌，應以裁定駁回抗告（參見最高法院57年台抗字第76號判
    例、最高法院83年度台抗字第227 號裁定意旨及臺灣高等法
    院94年法律座談會民事類提案第15-1號研究結果）。
四、經查，相對人主張之事實，業於原審提出與所述相符之本票
    為證。原審就系爭本票為形式上之審查後，認其已具備本票
    各記載事項合於票據法第 120條規定，屬有效之本票，裁定
    准許強制執行，並無不合。抗告人雖主張系爭本票請求權已
    罹於 3年時效期間未行使而消滅云云，惟此節為相對人所否
    認，並以其曾對抗告人多次催告還款作為抗辯。而消滅時效
    是否完成或中斷，係採抗辯權發生主義，僅債務人於債權人
    請求時是否得以拒絕給付而已，其債權本身仍然存在，此種
    拒絕給付之抗辯權，屬於實體法律關係之抗辯，兩造就是否
    有時效中斷事由存在既有爭執，尚無從自本票外觀形式上為
    認定，揆諸前揭規定意旨及說明，此事由須循實體調查程序
    予以辨明，亦即抗告人所持時效抗辯是否屬實，要為涉及實
    體法關係之爭議，應循實體訴訟程序另謀解決，並非本件非
    訟事件程序所得審究。從而，原裁定為形式上審查認上開本
    票確為抗告人所簽發之有效票據，進而裁定准予強制執行，
    即無不當，抗告人以前揭實體事由指摘原裁定不當，請求廢
    棄原裁定，即無理由，應予駁回。
五、據上論結，本件抗告為無理由，依非訟事件法第55條第 1項
    、第 2項、第21條第 2項、第24條第 1項、第46條，民事訴
    訟法第495條之1第 1項、第95條、第78條，裁定如主文。
中    華    民    國    100    年   10    月    14    日
                    民事第六庭  審判長法  官  林麗真
                                      法  官  姜悌文
                                      法  官  鄭昱仁
以上正本係照原本作成。
本裁定不得再抗告。
中    華    民    國    100    年    10    月    14    日
                                      書記官  李婉菱